臺灣雲林地方法院刑事判決　　　　　　　 99年度易字第508號
公　訴　人　臺灣雲林地方法院檢察署檢察官
被　　　告　鄭勝雄
選任辯護人　吳啟勳律師
上列被告因違反健康食品管理法案件，經檢察官提起公訴（99年
度偵字第2332號、第2334號），本院判決如下：
    主  文
本件管轄錯誤，移送於臺灣嘉義地方法院。
    理  由
一、公訴意旨略以：被告鄭勝雄獨資經營鄭勝雄廣播節目製作社
    （地址在嘉義市○○路101 號），其於不詳時間雇請真實姓
    名、年籍不詳，藝名「香香」之人，製播內容為「納豆可清
    血、老生連納豆紅麴可防止中風」及影射具有強化骨骼關節
    功效之「固骨勇」等老仙藥品有限公司所代理之上開食品具
    有保健功效之廣播節目，並提供其所申請之0000000000電話
    號碼，做為聽眾來電購買、詢問相關事宜之聯絡工具使用，
    並於民國99年4 月23日上午9 時許，將上開節目內容透過同
    案被告陳玟龍所經營，使用電腦IP為59.120.95.90，裝機地
    址於雲林縣斗南鎮○○路○ 段572 號之2 十三樓之2 ，頻道
    為嘉義地區FM102.5 之地下電臺（陳玟龍違反電信法部分，
    另提起公訴）對外播放宣傳時，為查緝陳玟龍是否違反電信
    法之員警發現、加以側錄，始循線查知全情，因認被告鄭勝
    雄涉嫌違反健康食品管理法第6 條第1 項之規定，而應依同
    法第21條第1 項後段之規定論處。
二、本件為刑事訴訟法第376 條第1 款所列案件，依同法第284
    條之1 規定，由法官1 人獨任審判，合先敘明。按案件由犯
    罪地或被告之住、居所或所在地之法院管轄；無管轄權之案
    件，法院應諭知管轄錯誤之判決，並同時諭知移送於管轄法
    院；並得不經言詞辯論為之，刑事訴訟法第5 條第1 項、第
    304 條、第307 條分別定有明文。又刑事訴訟法第5 條第1
    項所謂「所在地」係以起訴時為準，法院對此管轄有無之事
    項應依職權調查之；而所謂起訴時係指案件繫屬於法院之日
    而言，最高法院48年臺上字第837 號判例及同院81年度臺上
    字第876 號判決要旨可資參照。
三、經查，本件檢察官所指被告鄭勝雄所獨資經營之鄭勝雄廣播
    節目製作社，地址位於「嘉義市○○路101 號」，並非本院
    轄區。至於被告鄭勝雄於不詳時間雇請藝名「香香」之人，
    製播強調食品具有保健功效之廣播節目，於99年4 月23日上
    午9 時許，將上開節目內容透過陳玟龍所經營，使用電腦IP
    為59.120.95.90，裝機地址於雲林縣斗南鎮○○路○ 段572
    號之2 十三樓之2 ，頻道為嘉義地區FM102.5 之地下電臺播
    放等情，經被告鄭勝雄與同案被告陳玟龍所否認，且查被告
    鄭勝雄委託播放廣告之FM102.5 電臺為「古都電臺」，經其
    提出古都廣播股份有限公司電臺廣告託播單、古都電臺節目
    播出證明各1 份作為佐證，並非同案被告陳玟龍所經營之電
    臺；而上開古都廣播股份有限公司，地址位於「臺南市○○
    ○路○ 段77號15樓之1 」，非屬本院轄區。此外，警員側錄
    FM102.5 頻率，錄得被告鄭勝雄委託播放之廣播節目內容，
    側錄地點為「嘉義市○○路及忠孝二街」，亦非本院轄區。
    末查，本件檢察官並未主張被告鄭勝雄與同案被告陳玟龍具
    有共犯之關係，亦無證據可證明被告鄭勝雄有透過陳玟龍所
    經營電臺播放廣告等情，是無從因同案被告陳玟龍而取得管
    轄權。
四、綜上，揆諸上開法律規定及最高法院判例、判決意旨，本院
    對於被告所涉上開犯行並無管轄權，檢察官誤向本院起訴，
    自有未合。本院考量被告戶籍地係設於嘉義市境內，犯罪地
    係嘉義市及臺南市境內，經警員側錄之地點亦於嘉義市區，
    爰不經言詞辯論程序，逕為管轄錯誤之判決，並移送於有管
    轄權之臺灣嘉義地方法院。
五、據上論斷，應依刑事訴訟法第304 條、第307 條，判決如主
    文。
中    華    民    國   100    年    2     月    15    日
                  刑事第三庭    法  官  蕭雅毓
以上正本證明與原本無異。
如不服本判決，應於判決送達後10日內向本院提出上訴狀。（須
附繕本）
                                書記官  鍾宜津
中    華    民    國   100    年    2     月    15    日